【裁判字號】    92,台上,2023
【裁判日期】    920416
【裁判案由】    恐嚇取財
【裁判全文】
最高法院刑事判決                              九十二年度台上字第二０二三號
    上  訴  人  甲○○
右上訴人因恐嚇取財案件，不服台灣高等法院中華民國八十九年十二月八日第二審判
決︵八十九年度上訴字第八四一號，起訴案號：台灣桃園地方法院檢察署八十六年度
偵字第二七五八號︶，提起上訴，本院判決如左：
    主  文
上訴駁回。
    理  由
按刑事訴訟法第三百七十七條規定，上訴於第三審法院，非以判決違背法令為理由，
不得為之。是提起第三審上訴，應以原判決違背法令為理由，係屬法定要件。如果上
訴理由狀並未依據卷內訴訟資料，具體指摘原判決不適用何種法則或如何適用不當，
或所指摘原判決違法情事，顯與法律規定得為第三審上訴理由之違法情形，不相適合
時，均應認其上訴為違背法律上之程式，予以駁回。本件原判決認定上訴人甲○○與
呂建鴻、廖世芳︵業經判刑確定︶等人有其事實欄所載之行使偽造私文書、恐嚇取財
、違背查封效力、竊佔等犯行，已詳述其所憑之證據及認定之理由。對於上訴人所為
呂建鴻確有向李仁傑承租，租賃契約並非偽造，又未向被害人邱文鞠、游秋明恐嚇取
財等語之辯解，認係空言飾詞，不足採信，亦依調查所得之證據資料詳加指駁及說明
。因而撤銷第一審科刑之判決，依牽連犯關係從一重論處上訴人共同連續恐嚇取財罪
刑︵處有期徒刑二年︶。上訴人仍表不服，提起第三審上訴，其就偽造私文書並持以
行使部分之上訴意旨略謂：邱文鞠指訴係上訴人命李仁傑向執行法院提出偽造之租賃
契約書，均係其個人推測之詞，且該租賃契約書確係許宏成親自簽名及蓋印，原審未
予傳訊調查，即認係上訴人與李仁傑等人所偽造，其採證違背證據法則，且有證據調
查未盡之違法云云。惟查原判決於理由欄二、(1)以系爭房屋係許宏成、陳薏如二人於
民國八十一年七月間取得所有權，而於八十二年四月間出賣予債務人葉文昌，衡情不
可能由許宏成一人於八十一年十一月二十五日出租予李仁傑，且租約長達十五年，又
於八十二年九月二十日查封時，僅有葉文昌之友人邵志明一人借住，並稱無租賃關係
，另證人即聲請查封之債權人職員欒中文亦證稱八十四年十二月十三日執行法院交付
強制管理時，該房屋確係積水嚴重，無人居住，於八十五年三月二十五日仍係如此，
上訴人竟稱係由許宏成出租予李仁傑，由其任連帶保證人，並於八十五年十一月六日
拍定後始於同月十九日由李仁傑向執行法院提出該租賃契約書請求不予點交，因認該
租賃契約書係由上訴人與李仁傑所偽造並提出行使。其採證認事，自形式上觀察，並
無違背證據法則之情事。至許宏成經原審合法傳喚且命拘提無著，上訴人亦稱找不到
其人，原審已盡調查能事，且屬無從調查之證據方法，已欠缺調查之必要性，原審就
此未再為無益之調查，核無證據調查未盡可言。上訴人此部分之上訴，為違背法律上
之程式，應予駁回。至其餘上訴意旨無非係就原判決認其牽連所犯刑法第三百四十六
條、第三百二十條第二項、第一百三十九條等罪部分予以指摘，惟上開部分核屬刑事
訴訟法第三百七十六條第一款、第二款、第六款之罪名，與之牽連所犯行使偽造私文
書重罪部分之上訴，既不合法，自無從就此等輕罪部分併為實體上之審判，此等輕罪
部分之上訴，顯非適法，亦應併予駁回。
據上論結，應依刑事訴訟法第三百九十五條前段，判決如主文。
中      華      民      國    九十二    年      四      月     十六     日
                              最高法院刑事第十二庭
                                  審判長法官  張  淳  淙
                                        法官  謝  俊  雄
                                        法官  蘇  振  堂
                                        法官  張  春  福
                                        法官  呂  丹  玉
      右正本證明與原本無異
                                              書  記  官
中      華      民      國    九十二    年      四      月    二十四    日


司法院資訊處製作；財團法人民間司法改革基金會備份。
